臺灣高等法院臺中分院刑事判決　　　　　　　　　　九十四年度上易字第五六八號
　　上　訴　人　臺灣彰化地方法院檢察署檢察官
　　被　　　告　乙○○　男　六.
右上訴人因違反家庭暴力防治法案件，不服臺灣彰化地方法院九十三年度易字第五八
一號中華民國九十四年一月二十五日第一審判決（起訴案號：臺灣彰化地方法院檢察
署九十三年度偵字第三○七三號，移送併案審理案號：同署九十三年度偵字第三三七
○號、第四一九二號），提起上訴，本院判決如左：
      主  文
上訴駁回。
      事  實
一、乙○○係丙○○○之夫、甲○○之父，其等之間具有家庭暴力防治法第三條第一
    款所定之家庭成員關係。乙○○曾因家庭暴力事件之妨害自由案件，經台灣彰化
    地方法院檢察署檢察官於民國（下同）九十二年十一月二十九日，以九十二年度
    偵字第八五二七號為職權不起訴處分確定，又因對於家庭成員施用暴力，經台灣
    彰化地方法院（以下稱原審法院）於九十二年十二月二十四日，以九十二年度家
    護字第五一二號裁定核發民事通常保護令，已於九十三年一月七日寄存送達至乙○○之住所。乙○○收受保護令後，雖明知上述保護令內容包括禁止其對家庭成
    員（包括丙○○○、甲○○等九人）實施身體或精神上不法侵害之行為、禁止其
    直接或間接騷擾丙○○○、並應至少遠離丙○○○、甲○○之住居所（彰化縣芬
    園鄉○○村○○路○段三十三號）及丙○○○之工作場所（彰化縣芬園鄉○○路
    與中正街交叉口之豬肉攤）五十公尺，且保護令之有效期間為一年，惟乙○○仍
    基於違反上述保護令內容之概括犯意，在保護令有效期間內，先於九十三年四月
    十三日十八時三十分許，前往丙○○○之前述住處敲門，經由其子丁○○開門後
    ，逕自進入屋內廚房裝填花生油，又於同年四月二十七日上午七時十分許，至丙○○○之上開工作地點，以揚言並作勢要用繩子拖走豬肉攤之方式騷擾丙○○○
    ，嗣乙○○於同日前往台灣彰化地法院檢察署應訊結束返家後，又將丙○○○放
    置於彰化縣芬園鄉○○路三段四三五巷五十八號冷藏室內之豬肉丟棄至室外，任
    其腐敗毀壞，而再度騷擾丙○○○，乙○○復於同年五月三十日十七時四十分許
    ，進入丙○○○之上開住居所向丙○○○索討金錢而騷擾之，其另在同年六月一
    日清晨，獨自在甲○○住處附近等候（離前述住居所已超過五十公尺），嗣看見
    外出運動完畢正要返家之甲○○時，即騎機車追趕並手持竹條作勢要毆打甲○○
    ，因甲○○即時閃躲且跑回家中方未受傷害，而對於甲○○實施身體及精神上之
    不法侵害，均違反前開保護令之規定。
二、案經丙○○○訴由彰化縣警察局彰化分局報請台灣彰化地方法院檢察署檢察官偵
    查後聲請簡易判決處刑及移送併辦，再經原審法院簡易庭簽移由合議庭改依通常
    程序審理。
      理  由
一、訊據被告乙○○固坦承於前述時、地前往證人即被害人丙○○○、甲○○之住處
    及豬肉攤，並承認在前揭時、地裝填花生油、以繩子作勢要綁豬肉攤、將冷凍櫃
    中之豬肉丟出屋外、向證人丙○○○索討金錢，及騎機車作勢要毆打證人甲○○
    等情不諱，惟矢口否認有犯罪意思，辯稱：證人丙○○○及甲○○所居住之房子
    在購買時伊也有出資，為何不能靠近，且伊是因為脊椎受傷，不能工作才會去要
    錢，又證人甲○○很不孝，伊才會拿竹條作勢打她，且只是要嚇她而已，沒有要
    傷害她的意思云云。但查：(一)原審法院於九十二年十二月二十四日，核發九十
    二年度家護字第五一二號民事通常保護令，命令被告不得對對家庭成員（包括證
    人丙○○○、甲○○等九人）實施身體或精神上不法侵害之行為、不得直接或間
    接騷擾丙○○○、並應至少遠離證人丙○○○、甲○○之住居所（彰化縣芬園鄉
    ○○村○○路○段三十三號）及證人丙○○○之工作場所（彰化縣芬園鄉○○路
    與中正街交叉口之豬肉攤）五十公尺，且保護令之有效期間為一年等情，有原審
    法院九十二年度家護字第五一二號民事通常保護令附卷可稽，且該保護令已於九
    十三年一月七日寄存送達至被告之住所，被告亦坦承確實收受保護令並知悉其內
    容。(二)被告於事實欄所記載之時間及地點前往證人丙○○○、甲○○之住處裝
    填花生油、以繩子作勢要綁豬肉攤、向證人丙○○○索討金錢，及騎機車作勢要
    毆打證人甲○○，並在接受檢察官訊問完畢返家後，將證人丙○○○放置在被告
    住處冷凍櫃中之豬肉丟出屋外等情，均據證人丙○○○警詢及原審審理時證述屬
    實（部分情節據證人丙○○○於原審審理時證稱已經忘記，惟其在事發後接受警
    方詢問已陳述明確），及經證人丁○○於警詢、證人甲○○於原審審理時證述在
    卷，被告亦坦承確有上述行為，雖其辯稱不認為構成騷擾或犯罪，惟其所為已明
    顯違反保護令禁止其靠近證人丙○○○住處及工作場所之規定，且家庭暴力防治
    法第二條第一、三款規定：「本法所稱家庭暴力者，謂家庭成員間實施身體或精
    神上不法侵害之行為；本法所稱騷擾者，謂任何打擾、警告、嘲弄或辱罵他人之
    言語、動作或製造使人心生畏怖情境之行為」，被告作勢要拖走豬肉攤、向證人
    丙○○○索錢及將豬肉丟棄在屋外任其腐敗之所為，均已打擾丙○○○之正常生
    活，而其騎機車追趕並作勢毆打證人甲○○之行為，亦係對於甲○○實施身體或
    精神上之不法侵害，均屬家庭暴力防治法所規定之家庭暴力行為及騷擾行為無訛
    ，是以被告所辯顯係卸責之詞，不足採信。(三)至於證人丙○○○雖另以刑事陳
    報狀指稱被告於九十三年六月一日清晨將甲○○之汽車輪胎洩氣使其無法上班，
    及於同年六月二上午八時在甲○○停車場附近等候，伺機阻止其上班等情，惟被
    告否認曾將證人甲○○之汽車輪胎洩氣及有意阻擾其上班，經查證人甲○○於原
    審審理時證稱：「車胎漏氣之事我不能確定是不是被告弄的，我的車子停在芬園
    鄉鄉立圖書館的停車場，我有看到被告經過那個停車場，所以這是我的猜想」等
    語，自無法以證人甲○○臆測之詞，認定被告確有將輪胎洩氣之犯行，又檢察官
    問：「被告有沒有在九十三年六月二日對你作什麼事？」，證人甲○○答稱：「
    被告他在停車場那邊等我，我看到被告，我沒有過去，我就請警察過去，所以我
    和被告沒有交談」等語，足認被告當天站在停車場時，尚未有任何挑釁之言語或
    行動，是其動機尚不明確，自難認定被告有伺機阻止證人甲○○上班之事實，此
    部分犯行不能證明，附此敘明。綜上，本件事證明確，事實欄所記載之被告犯行
    堪以認定。
二、核被告於九十三年四月十三日前往證人丙○○○之住處廚房裝填花生油，係違反
    保護令所規定應遠離住居所之規定，所為係犯家庭暴力防治法第五十條第四款之
    罪；又於同年四月二十七日上午至證人丙○○○之豬肉攤，揚言並作勢要用繩子
    拖走豬肉攤等情，係違反保護令所定禁止騷擾並應遠離工作場所之規定，所為係
    犯家庭暴力防治法第五十條第二、四款之罪；另於同日稍後又將證人丙○○○放
    置於彰化縣芬園鄉○○路三段四三五巷五十八號冷藏室內之豬肉丟棄至室外，任
    其腐敗毀壞等情，係違反保護令所定禁止騷擾之規定，所為係犯家庭暴力防治法
    第五十條第二款之罪；被告又於同年五月三十日進入證人丙○○○之住居所向其
    索討金錢等情，係違反保護令所定禁止騷擾並應遠離住居所之規定，所為係犯家
    庭暴力防治法第五十條第二、四款之罪；至其在同年六月一日清晨，騎機車追趕
    並手持竹條作勢要毆打證人甲○○等情，係違反保護令所定禁止實施身體或精神
    上不法侵害行為（即家庭暴力行為），所為係犯家庭暴力防治法第五十條第一款
    之罪。被告多次違反保護令之犯行，時間緊接，所犯係構成要件相同之罪，顯係
    基於概括之犯意反覆為之，為連續犯，應以情節較重之一罪（即六月一日騎機車
    追趕並作勢毆打證人甲○○之犯行）論處，並依法加重其刑。起訴書雖僅記載被
    告於九十四年四月十三日十八時三十分許，進入證人丙○○○家中裝填花生油之
    犯行，而未記載其餘犯行，惟被告所實施各次違反保護令之犯行，既有前述連續
    犯之裁判上一罪關係，基於審判不可分之原則，法院自應全部審理。原審依家庭
    暴力防治法第五十條第一款，刑法第十一條前段、第五十六條、第四十一條第一
    項前段，罰金罰鍰提高標準條例第二條規定，審酌被告與證人丙○○○、甲○○
    為夫妻及父女之關係，處於分居狀態，被告以前揭方式騷擾其妻女，使居家生活
    失序，全家承受莫大之精神壓力，且被告事後顯無悔意，態度不佳，另參酌其曾
    因同類型案件經檢察官為職權不起訴之素行紀錄等一切情狀，量處如原審主文所
    示之刑，並諭知易科罰金之折算標準，以示懲儆。核其認事用法，並無不合。檢
    察官上訴意旨略以：被告乙○○前於九十二年間，因向其女甲○○索討金錢不成
    ，連續三次出言恐嚇其妻丙○○○及甲○○，而涉犯家庭暴力事件之妨害自由案
    件，因丙○○○、甲○○於偵查中均表示願意原諒被告而經檢察官職權不起訴處
    分，詎被告竟不知悔改，自九十三年四月十三日起至同年六月一日止，連續五次
    違反法院民事保護令所為禁止實施家庭暴力行為之規定，擅自接近丙○○○、甲○○之住居所及丙○○○之工作場所五十公尺內，而為前開犯行，案發後又矢口
    否認有何違反保護令之犯意，為自己犯行羅織種種藉口，顯見被告根本毫無悔意
    ，違反保護令後，經警查獲移送，被告卻無關痛癢，一而再、再而三地違反，此
    種漠視法院核發保護令、藐視國家司法權之囂張行徑，實屬惡性重大，應予嚴懲
    重罰，原審僅論處被告拘役五十日，顯屬過輕，尚有未洽，爰就被告具體求處有
    期徒刑八月云云。惟查原審已審酌被告與證人丙○○○、甲○○為夫妻及父女之
    關係，處於分居狀態，被告以前揭方式騷擾其妻女，使居家生活失序，全家承受
    莫大之精神壓力，且被告事後顯無悔意，態度不佳，另參酌其曾因同類型案件經
    檢察官為職權不起訴之素行紀錄等一切情狀，酌情予以量刑，對上訴意旨所述之
    理由均已詳加審酌，為求夫妻、父女感情勿陷於更加對立與難解，原審量刑尚妥
    適，檢察官上訴非有理由，應予駁回。
三、被告經合法傳喚，無正當理由不到庭，爰不待其陳述，逕行判決。
四、據上論斷，應依刑事訴訟法第三百七十一條、第三百六十八條，判決如主文。
本案經檢察官戊○○到庭執行職務。
中　　　　華　　　　民　　　　國　　九十四　　年　　六　　月　　十四　  日
                                    臺灣高等法院臺中分院刑事第六庭
                                          審判長法　官  李　文　雄
                                                法　官  邱　顯　祥
                                                法　官  劉　連　星
右正本證明與原本無異。
不得上訴。
                      　　　　　　　　　　　　　書記官　陳　秀　真
中　　　　華　　　　民　　　　國　　九十四　　年　　六　　月　　十五　　日
附錄本案論罪科刑法條全文：
家庭暴力防治法第五十條：
違反法院依第十三條、第十五條所為之下列裁定者，為本法所稱之違反保護令罪，處
三年以下有期徒刑、拘役或科或併科新台幣十萬元以下罰金︰
一  禁止實施家庭暴力行為。
二  禁止直接或間接騷擾、接觸、通話或其他連絡行為。
三  命遷出住居所。
四  遠離住居所、工作場所、學校或其他特定場所。
五  命完成加害人處遇計畫：戒癮治療、精神治療、心理輔導或其他治療、輔導。
                        　　　　　　　　　　　　　　　　　　　　　　　　Ｒ
